【裁判字號】    88,自,561
【裁判日期】    890310
【裁判案由】    詐欺
【裁判全文】
臺灣臺中地方法院刑事判決                          八十八年度自字第五六一號
    自  訴  人  丁○○○印刷股份有限公司
    代  表  人  甲○○
    被      告  辛○○
    被      告  己○○
    右二人選任辯護人  蔡宏隆
    被      告  庚○○
    被      告  丙○○
    被      告  乙○○
    被      告  戊○○
右列被告等因詐欺等案件，經自訴人提起自訴，本院判決如左：
    主  文
辛○○、己○○、庚○○、丙○○、乙○○、戊○○均無罪。
    理  由
一、自訴意旨詳如自訴狀所載（如附件）。
二、自訴人認被告辛○○、己○○、庚○○、丙○○、乙○○、戊○○共同涉犯詐欺
    罪嫌，及被告辛○○、己○○另共同涉犯偽造有價證券罪嫌，無非係以自訴人丁○○○印刷股份有限公司代表人甲○○之指訴，及卷附支票影本、轉帳傳票影本
    、陳明德之同意書影本與訃文影本，及速得億實業有限公司（以下簡稱速得億公
    司）變更登記事項卡影本等為其主要論據。
三、訊據被告等均堅詞否認有何右揭詐欺或偽造有價證券之犯行，被告辛○○、己○○均辯稱：伊等所經營之速得億公司與自訴人公司交易已有多年，伊等從未有遲
    延給付貨款或退票之情形，後來伊等之公司為客戶倒債致週轉不靈時，亦未向自
    訴人公司隱瞞此事實，但自訴人公司仍願繼續與伊等之公司交易，伊等應無詐欺
    之情事，又當初陳明德出資與伊等共同開設速得億公司時，有同意速得億公司以
    其名義設立銀行帳戶供公司使用，故伊等以其名義簽發速得億公司帳戶之支票時
    ，即非偽造有價證券；被告庚○○、丙○○、乙○○、戊○○則均辯稱：伊等雖
    係速得億公司之股東，但並未實際參與該公司之業務，故無可能有詐欺自訴人公
    司之情事等語。
四、被告六人所涉詐欺罪嫌部分：
    按犯罪事實應依證據認定之，無證據不得推定其犯罪事實；不能證明被告犯罪者
    ，應諭知無罪之判決，刑事訴訟法第一百五十四條、第三百零一條第一項分別定
    有明文。再按刑法第三百三十九條第一項詐欺罪之成立，係以行為人意圖為自己
    或第三人不法所有，以詐術使人將本人或第三人之物交付為要件，所謂以詐術使
    人交付，必須被詐欺人因其詐術而陷於錯誤，若其所用方法，不能認為詐術，亦
    不致使人陷於錯誤即不構成該罪，最高法院四十六年台上字第二六○號著有判例
    。經查本件被告等所經營之速得億公司委託自訴人公司代為印刷貨品已有二年多
    之久，且速得億公司於八十七年五月間以前皆有正常付款予自訴人公司，因速得
    億公司付款時通常簽發三、四個月後之支票，故於八十七年八月間起始開始退票
    ，但自訴人公司自斯時起至八十八年四月間止仍願繼續代速得億公司印刷貨品，
    速得億公司於退票後所委託印刷貨品之數量亦無異常增多等節，已據自訴人公司
    之代表人甲○○於八十九年一月七日本院審理時陳述綦詳。顯見自訴人公司之代
    表人甲○○自八十七年八月間起即知被告等所經營之速得億公司週轉已有困難，
    仍願與之交易，受託代為印刷貨品，自非因被告等施用詐術致使其陷於錯誤始代
    為印刷貨品。是尚難認被告等委託自訴人代為印刷貨品之初，有何不法所有或得
    利之意圖或有何施用詐術之情事。
五、被告辛○○、己○○二人所涉偽造有價證券罪嫌部分：
    按刑法上所謂偽造有價證券，以無權簽發之人冒用他人名義簽發為要件，如果行
    為人基於本人之授權，或其他原因有權簽發者，則與無權之偽造行為不同，最高
    法院五十三年台上字第一八一○號判例著有明文。經查陳明德於八十七年十二月
    十日曾書立同意書，同意將其速得億公司股份轉讓予被告辛○○，並同意以其名
    義開設銀行支票帳戶供速得億公司存款及簽發支票乙情，亦據自訴人公司之代表
    人甲○○陳述在卷，並有自訴人所提出之該同意書影本一紙附卷可稽，可見陳明
    德應有授權速得億公司以其名義開立銀行帳戶及簽發支票。再者，陳明德自八十
    七年十一月三十日起即登記為速得億公司之負責人乙節，有經濟部中部辦公室八
    十八年八月五日經八八中辦三管字第一四一五七一號書函暨所附變更登記事項卡
    影本各一紙在卷足憑。其後，陳明德於八十八年三月十六日死亡乙節，有其訃文
    影本一份附卷可參。而速得億公司於八十七年十二月十日開設台中市第五信用合
    作社第一三之一○○一九六之三號速得億公司陳明德帳戶時，係以速得億公司及
    陳明德之印章各一顆為開戶印鑑，且於陳明德死亡後迄今尚無變更印鑑之情形，
    有台中市第五信用合作社函暨所附開戶印鑑卡影本各一紙在卷足按。是被告等自
    八十七年十二月十日起迄今，欲簽發該帳戶之支票供速得億公司使用時，自應同
    時蓋用速得億公司及陳明德之印章於支票上始能與上開開戶印鑑卡上之印章相符
    。綜上所述，陳明德於生前既有授權速得億公司以其名義開立銀行帳戶及簽發支
    票，且速得億公司迄今仍未申請變更上開帳戶之印鑑，是被告等欲簽發該帳戶之
    支票供速得億公司使用時，自仍應同時蓋用速得億公司及陳明德之印章於支票上
    始能與上開開戶印鑑卡上之印章相符。故而被告辛○○、己○○縱於陳明德死亡
    後，仍蓋用速得億公司及陳明德之印章於上開帳戶之支票，揆諸首開判例，被告
    辛○○、己○○此部分所為要與偽造有價證券罪之構成要件有間，自難遽以該罪
    相繩。
六、此外，本院復查無其他積極證據，足資證明被告等確有如自訴人所指之犯行，被
    告等之犯罪不能證明，應為無罪之諭知。至被告等縱有貨款未還，亦屬民事糾葛
    ，應另循民事程序解決，併此敘明。
據上論斷，應依刑事訴訟法第三百四十三條、第三百零一條第一項，判決如主文。
中      華      民      國    八十九    年      三      月      十      日
                                      台灣台中地方法院刑事第六庭
                  法  官  許  秀  芬
右正本證明與原本無異。
如不服本判決，應於判決送達後十日內向本院提出上訴狀，上訴於臺灣高等法院臺中
分院( 須附繕本 )。
                                          書記官
中      華      民      國    八十九    年      三      月      十三    日


司法院資訊處製作；財團法人民間司法改革基金會備份。
